臺灣臺中地方法院臺中簡易庭小額民事判決
111年度中小字第554號
原      告  富邦產物保險股份有限公司

法定代理人  羅建明  
訴訟代理人  林揚軒  
            何正偉  
被      告  黃義勝  

上列當事人間請求損害賠償事件，本院於民國111年3月17日言詞
辯論終結，判決如下：
主      文
被告應給付原告新臺幣8,658元，及自民國110年9月8日起至清償
日止，按週年利率百分之5計算之利息。
原告其餘之訴駁回。
訴訟費用新臺幣1,000元由被告負擔新臺幣700元，餘由原告負擔
。
本判決原告勝訴部分得假執行。
    事實及理由
壹、程序事項
    被告經合法通知，未於言詞辯論期日到場，核無民事訴訟法
    第386條所列各款情形，爰依原告之聲請，由其一造辯論而
    為判決。
貳、實體事項
一、原告主張：被告於民國108年7月1日上午8時28分許，駕駛車
    牌號碼000-00號營業小客車（下稱肇事車輛），沿臺中市西
    屯區青海路由東往西方向行駛，於行經青海路2段142號前時
    ，本應注意車前狀況，並隨時採取必要之安全措施，且依當
    時情形並無不能注意之情事，竟疏未注意及此，自後撞擊在
    其前方同車道由訴外人焦春茂駕駛之車牌號碼0000-00號自
    小客車（下稱甲車），致甲車因而往前推撞同車道伊所承保
    之訴外人劉麗珍所有，並由訴外人葉宸佑駕駛之車牌號碼00
    0-0000號自小客車（下稱系爭保車），系爭保車因而毀損。
    被告因過失撞損系爭保車，依法自應負損害賠償責任。伊已
    依保險契約之約定賠付劉麗珍修復費用新臺幣（下同）11,8
    80元（含零件費用3,580元、工資費用8,300元），爰依保險
    法第53條第1項及侵權行為之法律關係提起本件訴訟等語，
    並聲明：被告應給付原告11,880元，及自起訴狀繕本送達翌
    日起至清償日止，按週年利率百分之5計算之利息。
二、被告未於言詞辯論期日到場，亦未提出書狀作任何聲明或陳
    述。
三、得心證之理由
  ㈠原告主張之上開事實，業據提出與其所述相符之臺中市政府
    警察局道路交通事故初步分析研判表、道路交通事故現場圖
    、當事人登記聯單、系爭保車行車執照、駕駛執照、汽車險
    理賠申請書、尚立汽車股份有限公司估價單、系爭保車車損
    照片、統一發票為證（見本院卷第21-39頁），並有臺中市
    政府警察局道路交通事故調查報告表㈠、㈡、A3類道路交通事
    故調查紀錄表、補充資料表、現場照片在卷足參（見本院卷
    第49-57頁、第61頁、第65-70頁）；被告就原告主張之上開
    事實，已於相當時期受合法通知，而於言詞辯論期日不到場
    ，亦未提出任何準備書狀爭執，依民事訴訟法第280條第3項
    準用同條第1項之規定，視同自認，堪信原告上開主張為真
    。
　㈡按因故意或過失，不法侵害他人之權利者，負損害賠償責任
    ；汽車、機車或其他非依軌道行駛之動力車輛，在使用中加
    損害於他人者，駕駛人應賠償因此所受之損害；汽車行駛時
    ，駕駛人應注意車前狀況，並隨時採取必要之安全措施，民
    法第184條第1項前段、第191條之2前段、道路交通安全規則
    第94條第3項分別定有明文。本件被告駕駛肇事車輛行經上
    開路段時，本應注意車前狀況，隨時採取必要之安全措施，
    且依當時情形並無不能注意之情事，竟疏未注意及此，致毀
    損原告所承保之系爭保車，顯見被告就本件事故之發生確有
    過失甚明，且該過失行為與系爭保車之損害間具有相當因果
    關係，依上開規定，被告自應負過失侵權行為損害賠償之責
    。
  ㈢次按不法毀損他人之物者，被害人得請求賠償其物因毀損所
    減少之價額，民法第196條定有明文。所謂因毀損減少之價
    額，得以修復費用為估定之標準，但以必要者為限，例如修
    理材料以新品換舊品應予折舊（最高法院77年度第9次民事
    庭會議決議意旨參照）。原告主張系爭保車因本件事故受損
    ，支出修復費用11,880元（含零件費用3,580元、工資費用8
    ,300元）云云，業據提出前開尚立汽車股份有限公司估價單
    、統一發票為證（見本院卷第31頁、第39頁）。惟原告請求
    系爭保車之零件費用，既係以新零件更換被損害之舊零件，
    揆諸前揭說明，自應扣除零件折舊部分，始屬必要修復費用
    。而依行政院所頒「固定資產耐用年數表」及「固定資產折
    舊率表」之規定，非運輸業客車耐用年數為5年，依定率遞
    減法每年折舊1,000之369，其最後1年之折舊額，加歷年折
    舊累計額，其總和不得超過該資產成本原額10分之9，故已
    逾耐用年數之自小客車仍有相當於新品資產成本百分之10之
    殘值。查系爭保車係於95年4月出廠，有行車執照在卷可憑
    （見本院卷第27頁），堪認系爭保車自出廠至本件事故即10
    8年7月1日發生時，實際使用期間已逾5年折舊年數，則扣除
    折舊後之零件費用應為358元（計算式：3,580×1/10＝358）
    ，復加計不生折舊問題之工資費用8,300元，共計系爭保車
    之必要修復費用應為8,658元（計算式：358＋8,300＝8,658）
    。
  ㈣又按被保險人因保險人應負保險責任之損失發生，而對於第
    三人有損失賠償請求權者，保險人得於給付賠償金額後，代
    位行使被保險人對於第三人之請求權，保險法第53條第1項
    前段定有明文。而損害賠償祇應填補被害人實際損害，保險
    人代位被害人請求損害賠償時，依上開規定，如其損害額超
    過或等於保險人已給付之賠償金額，固得就其賠償之範圍，
    代位請求賠償，如其損害額小於保險人已給付之賠償金額，
    則保險人所得代位請求者，應祇以該損害額為限。本件原告
    因承保之系爭保車遭被告過失不法毀損，固依保險契約賠付
    予劉麗珍11,880元，有前開汽車險理賠申請書附卷可參（見
    本院卷第29頁），然被告應賠償系爭保車之損害額為8,658
    元，業如前述。從而，原告依保險法第53條第1項規定，代
    位請求被告賠償之範圍，亦僅得以該等損害額為限。是原告
    請求被告給付8,658元，洵屬有據，逾此範圍之請求，應屬
    無據。
　㈤末按給付無確定期限者，債務人於債權人得請求給付時，經
    其催告而未為給付，自受催告時起，負遲延責任。其經債權
    人起訴而送達訴狀，或依督促程序送達支付命令，或為其他
    相類之行為者，與催告有同一之效力；又遲延之債務，以支
    付金錢為標的者，債權人得請求依法定利率計算之遲延利息
    。但約定利率較高者，仍從其約定利率；應付利息之債務，
    其利率未經約定，亦無法律可據者，週年利率為百分之5，
    民法第229條第2項、第233條第1項及第203條分別定有明文
    。本件原告對被告之侵權行為損害賠償債權，核屬無確定期
    限之給付，自應經原告之催告而未為給付，被告始負遲延責
    任。準此，原告請求被告給付自起訴狀繕本送達翌日即110
    年9月8日起（送達證書見本院卷第75頁）至清償日止，按週
    年利率百分之5計算之利息，洵屬有據，應予准許。
四、綜上所述，原告依保險法第53條第1項及侵權行為之法律關
    係，請求被告給付8,658元，及自110年9月8日起至清償日止
    ，按週年利率百分之5計算之利息，為有理由，應予准許，
    逾此範圍之請求，為無理由，應予駁回。
五、本判決原告勝訴部分，係適用小額訴訟程序所為被告敗訴之
    判決，依民事訴訟法第436條之20規定，應依職權宣告假執
    行；併依同法第436條之19規定，確定其訴訟費用額為1,000
    元。
六、訴訟費用負擔之依據：民事訴訟法第79條。
中　　華　　民　　國　　111 　年　　4 　　月　　7 　　日
                  臺灣臺中地方法院臺中簡易庭
                                  法　官　傅可晴
以上為正本係照原本作成。
如不服本判決，應於送達後廿日內，以判決違背法令為理由，向
本院提出上訴狀並表明上訴理由 (上訴理由應表明一、原判決所
違背之法令及其具體內容；二、依訴訟資料可認為原判決有違背
法令之具體事實) ，如於本判決宣示後送達前提起上訴者，應於
判決送達後廿日內補提上訴理由書（須附繕本）。
中　　華　　民　　國　　111 　年　　4 　　月　　8 　　日
                                  書記官  錢  燕